【裁判字號】    90,上訴,2016
【裁判日期】    901225
【裁判案由】    毒品危害防制條例
【裁判全文】
臺灣高等法院臺中分院刑事判決                    九十年度上訴字第二一六號
    上  訴  人
    即  被  告  乙○○
右上訴人，因被告違反毒品危害防制條例案件，不服臺灣臺中地方法院九十年度訴字
第一七三七號，中華民國九十年九月二十八日第一審判決（起訴案號：台灣台中地方
法院檢察署九十年度毒偵緝字第二三五號），提起上訴，本院判決如左：
    主  文
上訴駁回。
    事  實
一、乙○○於民國（下同）八十六年間，因違反麻醉藥品管理條例、違反藥事法案件
    ，經法院判處有期徒刑四月、一年二月確定，並定應執行刑為有期徒刑一年五月
    ，於八十八年三月十四日執行完畢，猶不知悔改。又因施用第二級毒品安非他命
    案件，經臺灣臺中地方法院以八十八年度毒聲字第六五三七號裁定送觀察勒戒後
    ，認無繼續施用毒品之傾向，業經臺灣臺中地方法院檢察署檢察官於八十八年十
    一月二十九日以八十八年度毒偵字第一九八六號不起訴處分確定。詎乙○○仍不
    知悔改，又於五年內復基於概括犯意，自九十年一月上旬某日起，至九十年六月
    十四日止，連續在台中市○○區○○里○○○街二號住處，將安非他命置於玻璃
    球吸食器內，下以火燒烤使產生煙霧之方式，施用第二級毒品安非他命多次（經
    原審判決有期徒刑六月，上訴後撤回上訴而確定），經法院以九十年度毒聲字第
    一四七五號裁定應送觀察勒戒，竟拒不到案，經檢察官發布通緝在案。復另行起
    意，於九十年六月十六日採尿前四日內某時間，在不詳地點，以不明之方式，施
    用第一級毒品海洛因一次。嗣於九十年六月十六日乙○○因通緝主動到案，經送
    臺灣臺中看守所附設勒戒處所觀察勒戒，該勒戒處所對乙○○採尿送驗結果，呈
    現第一級毒品海洛因及第二級毒品甲基安非他命之陽性反應。且經執行觀察勒戒
    後，認有繼續施用毒品之傾向。
二、案經臺中市警察局及臺中市警察局第四分局先後報請臺灣臺中地方法院檢察署檢
    察官偵查起訴。
    理  由
一、訊據上訴人即被告（下稱被告）乙○○，矢口否認有上開施用第一級毒品海洛因
    之犯行，並先後辯稱：其係自行投案，不可能故意施用海洛因，且其未有海洛因
    前科，其尿液中有嗎啡陽性反應，可能係採尿前有喝感冒藥水，也有可能係採尿
    前二天晚上，朋友至其住處庭院施用毒品海洛因，其吸到二手煙云云。惟查：
(一)被告於九十年六月十六日至警局投案時，並未經警採取尿液送檢驗之情事，有警
    訊筆錄可據，又被告同日經解送臺灣臺中看守所執行觀察勒戒時，所採取尿液經
    送檢之結果，呈安非他命類、鴉片類之陽性反應之情事，亦有長昕科技股份有限
    公司濫用藥物尿液檢驗報告一紙在卷可稽（參見毒偵緝字第二三五號卷二五頁）
    ，可見被告如何投案，有無施用毒品海洛因再投案云云，核與該尿液檢驗結果，
    並無直接關連，至為顯明。茲按嗎啡經化學合成可製得海洛因，海洛因施打入人
    體後，經新陳代謝作用又可分解成嗎啡，故嗎啡或海洛因在進入人體後，均以嗎
    啡型態排於尿液中，從尿液中無法檢驗分辨係施打（或吸食）嗎啡或海洛因；而
    一般人施打嗎啡或海洛因後，於尿中檢出煙毒反應時效，需視施打量多少及個人
    代謝分泌情況而定，施打量多者，於施打後四、五日內仍有可能檢出煙毒反應，
    施打量少者，可能在二十四小時後，即難發現煙毒反應，且個人體質之不同，亦
    會影響時效，故通常採尿化驗煙毒反應，應以施打後二十四小時內所採為宜等情
    ，已經法務部調查局以七十九年二月二十七日（七九）陸（一）四○二八八一號
    函解釋甚明。故經採尿檢驗有嗎啡反應者，通常可認其於採尿前四日內有施用毒
    品海洛因犯行。再者，吸入含有海洛因、安非他命之二手煙，在文獻上，雖尚無
    能否由尿液中檢驗出海洛因、安非他命反應之研究報告，然依法務部調查局檢驗
    煙毒案件經驗研判，若非共處於空間密閉狹小，並且故意大量吸入該氣體者，應
    不致於尿液中代謝出煙毒或甲基安非他命反應，此亦經法務部調查局以（八三）
    發技（一）字第八三一○○一八五號函釋甚明，是被告辯稱其採尿前二天朋友至
    其住處庭院以香煙方式吸毒云云，縱然屬實，然該處既為庭院，自非屬密閉空間
    ，且其亦無故意大量吸入二手煙之行為，參諸前開函釋內容，被告辯稱吸入二手
    煙云云，顯無可採。況其自偵查至本院審理時，復不能提出採尿前所服用感冒藥
    水之具體事證，以供法院調查，其上開所辯，核係飾卸之詞，已難輕信。
(二)又本院向臺中看守所函調該尿液之結果，據該所覆稱「該尿液檢體業已毀棄‧‧
    ‧尿液檢體若呈陽性反應，保存期限為二個月，設屬陰性反應，則於當日毀棄」
    ，此有該所九十年十二月六日九十中所正衛字第四０五０號函文可稽（參見本院
    卷三四頁），是該檢體既已毀棄，本院顯無從再為複驗之確認。且依被告通緝前
    之採尿結果，雖有安非他命之陽性反應，並無嗎啡陽性反應之情節（參見核退卷
    二六頁），另依被告之前科表，亦無煙毒之前科，但此等事證均與本案案發之採
    尿有時間之差異，該等情事，仍難反推認定被告上開所辯云云，堪予採信。再者
    ，被告於警訊時並未有施用海洛因之自首情事，九十年六月十六日檢察官偵查中
    ，亦僅供稱「（提示臺中地方法院裁定書，有何意見）沒有。我確實有吸用毒品
    」云云（參見毒偵緝字卷十一頁），可見被告案發後之供詞，核與自首之要件，
    顯有未符，嗣該觀察勒戒結果有繼續施用毒品傾向後，被告於同年七月五日偵查
    中亦供稱「我已有一陣子沒吸」、「沒施用毒品海洛因」云云，益見被告並無自
    首之情事，是被告所具上訴理由狀辯稱其係自首云云，亦難採取，是被告確有施
    用第一級毒品之犯行，已甚顯然。
(三)被告乙○○曾因施用第二級毒品安非他命案件，經原審以八十八年度毒聲字第六
    五三七號裁定送觀察勒戒後，認無繼續施用毒品之傾向，業經臺灣臺中地方法院
    檢察署檢察官於八十八年十一月二十九日以八十八年度毒偵字第一九八六號不起
    訴處分確定。復因施用毒品案件，經原審以九十年度毒聲字第一四七五號裁定送
    觀察勒戒後，認有繼續施用毒品傾向之事實，有不起訴處分書、裁定書、台灣台
    中看守所附設勒戒處所九十年六月二十八日九十中所正總字第二一三二號函送之
    有無繼續施用毒品傾向證明書、臺灣臺中地方法院檢察署刑案資料查註紀錄表及
    臺灣高等法院被告全國前案紀錄表在卷足憑，從而。本件事證已明確，被告於不
    起訴處分確定後，五年內再犯施用第一級毒品之犯行，要堪認定。
二、核被告所為，係犯毒品危害防制條例第十條第一項施用第一級毒品罪。其施用第
    一級毒品而持有毒品海洛因之低度行為，應為其施用之高度行為所吸收，不另論
    罪。且被告曾因違反麻醉藥品管理條例、藥事法案件，經法院判處有期徒刑四月
    、一年二月確定，經定應執行刑為有期徒刑一年五月，於八十八年三月十四日執
    行完畢之情事，有臺灣臺中地方地方法院檢察署刑案資料查註紀錄表及臺灣高等
    法院被告全國前案紀錄表在卷可憑，其受有期徒刑執行完畢後，於五年內再犯有
    期徒刑以上之本罪，為累犯，應依刑法第四十七條規定，加重其刑。又被告所犯
    上開之罪，與另犯之施用第二級毒品罪，係屬犯意各別，罪名互異，應分論併罰
    。原審經審理之結果，認被告施用海洛因犯行明確，因而適用毒品危害防制條例
    第十條第一項、第二十條第三項前段，刑法第十一條前段、第四十七條等規定，
    並審酌被告前有違反麻醉藥品管理條例、藥事法等前科，素行不佳，及其一再施
    用毒品，無視於毒品對於自身健康之戕害與國家對於杜絕毒品犯罪之禁令，惡性
    非輕，暨其犯後態度等一切情狀，量處有期徒刑十月，以資懲儆。經核其認事用
    法尚無違誤，量刑亦屬允當，被告猶執陳詞，空言指摘原判決不當，難認有理由
    ，其上訴為無理由，自應予駁回。
據上論結，應依刑事訴訟法第三百六十八條，判決如主文。
本案經檢察官甲○○到庭執行職務
中      華      民      國      九十     年      十二     月    二十五  日
                                  臺灣高等法院臺中分院刑事第二庭
                                        審判長法  官  羅  禮  政
                                              法  官  陳  欣  安
                                              法  官  蔡  聰  明
右正本證明與原本無異。
如不服本判決應於收受送達後十日內向本院提出上訴書狀，其未敘述上訴之理由者並
得於提起上訴後十日內向本院補提理由書（均須按他造當事人之人數附繕本）。
                                              書記官    瑞  芳
中      華      民      國      九十     年      十二     月    二十六  日
毒品危害防制條例第十條第一項：
施用第一級毒品者，處六月以上五年以下有期徒刑。
                                                                        Ｉ


司法院資訊處製作；財團法人民間司法改革基金會備份。
